【裁判字號】    95,訴,1258
【裁判日期】    950831
【裁判案由】    偽造有價證券等
【裁判全文】
臺灣彰化地方法院刑事判決              95年度訴字第1258號
公  訴  人  臺灣彰化地方法院檢察署檢察官
被      告  乙○○
上列被告因偽造有價證券等案件，經檢察官提起公訴（九十五年
度偵字第五八九五號），被告於準備程序中就被訴事實為有罪之
陳述，經告以簡式審判之旨，並聽取意見後，本院合議庭裁定由
受命法官獨任進行簡式審判程序，判決如下：
    主          文
乙○○共同連續行使偽造之信用卡，處有期徒刑伍月，如易科罰
金，以佰元折算壹日。
如附表一所示之物及附表二所示之署押，均沒收。
    犯罪事實及理由
一、犯罪事實：
    乙○○於民國九十五年六月二十五日某時，見報紙分類廣告
    版刊登「物品回收中心」之廣告，乃撥打廣告上門號000
    0000000號電話探詢，得知可藉由使用偽造之信用卡
    賺取利潤後，即應允至彰化縣員林火車站見面，嗣於同日十
    八時許，在彰化縣員林火車站前，與依約前來姓名年籍均不
    詳、綽號「小黑」之成年男子約定，由乙○○出面持偽造信
    用卡至商店刷卡消費，將購得物品交予綽號「小黑」者，則
    可獲得相當於物品價值一成之報酬。詎乙○○明知綽號「小
    黑」者所交付之「ＨＳＢＣ」信用卡（卡號：000000
    000000000號）一張，係由不詳姓名年籍之人於不
    詳時、地出於意圖供行使之用之目的而偽造，竟仍與綽號「
    小黑」者共同基於意圖為自己不法所有，暨偽造私文書、偽
    造署押、行使偽造私文書、行使偽造信用卡及詐欺取財之概
    括犯意聯絡，依綽號「小黑」者之指示，在上開偽造信用卡
    背面持卡人簽名欄簽署「吳素秋」之署押，偽造完成表彰係
    「吳素秋」在該張信用卡有效期限內有權使用該信用卡之私
    文書，且選定址設彰化縣員林鎮○○街六八號之「寶雅生活
    館」為刷卡購物商店，旋於同日十八時三十四分許，在「寶
    雅生活館」之「高絲化妝品」專櫃購買化妝品一批，結帳時
    持上開偽造信用卡刷卡新臺幣（下同）八千一百元，並偽簽
    「吳素秋」之署押於信用卡簽帳單之持卡人簽名欄上，再將
    該簽帳單交付予櫃檯職員甲○○，主張係「吳素秋」簽認該
    帳款以刷卡方式付款之意思而加以行使，致甲○○以為係真
    正持卡人消費而陷於錯誤，交付前揭化妝品一批予乙○○，
    足以生損害於吳素秋、「寶雅生活館」之「高絲化妝品專櫃
    」、ＨＳＢＣ銀行、財團法人聯合信用卡處理中心對信用卡
    管理之正確性；續於同日十八時四十四分許，復在「寶雅生
    活館」之「資生堂化妝品」專櫃購買化妝品一批，又於結帳
    時持上開偽造信用卡刷卡，惟因該店規定如連刷二次超逾一
    定金額時須確認身份，經專櫃人員張素霞要求乙○○提供身
    分證件核對，乙○○因無法提出證明文件，致該次刷卡無法
    完成交易（未簽名），始未得逞。嗣因該店職員發覺有異而
    報警查獲上情，並扣得如附表一所示之偽造信用卡一張及如
    附表二所示之署押。
二、本案證據名稱：
  (一)被告乙○○之自白。
  (二)證人即「寶雅生活館」櫃檯職員甲○○於警詢之證述。
  (三)證人即「寶雅生活館」專櫃人員張素霞於警詢之證述。
  (四)偽造之信用卡一張。
  (五)簽帳單二紙。
  (六)財團法人聯合信用卡處理中心出具卡面銀行名稱與其實際發
    卡銀行名稱不符之證明。
三、新舊法比較部分：
  (一)被告行為後，刑法業於九十四年一月七日修正，於同年二月
    二日公布，並於九十五年七月一日施行。修正後刑法第二條
    第一項規定，已將新舊法律適用之「從新從輕」原則，改採
    「從舊從輕」原則，而此規定僅係規範行為後法律變更所生
    新舊法律比較適用之準據法，並非實體刑罰法律，自不生行
    為後法律變更之比較適用問題，應逕行適用新法第二條第一
    項之規定，為「從舊從輕」之比較。又按比較新舊法，應就
    罪刑有關之共犯、未遂犯、想像競合犯、牽連犯、連續犯、
    結合犯，以及累犯加重、自首減輕暨其他法定加減原因（如
    身分加減）與加減例等一切情形，本於統一性及整體性原則
    ，綜其全部罪刑之結果而為比較（最高法院九十五年五月二
    十三日第八次刑庭會議決議第一、（四）則可資參照）。
  (二)刑法第二十八條關於共犯之規定，僅作文字修正，由原條文
    ：「二人以上共同實施犯罪行為者，皆為共犯」，修正為：
    「二人以上共同實行犯罪行為者，皆為共犯」，揆諸本條之
    修正理由旨在排除陰謀共同正犯、預備共同正犯之成立，對
    於著手後，共同實行犯罪構成要件行為者，修正前後規定均
    認應論以共同正犯，並無歧異。本案被告與綽號「小黑」間
    就上開犯行，不論依修正前、後之規定，均應論以實行犯罪
    行為之共同正犯，是於本案，新舊法對被告而言並無有利或
    不利之情形，自應適用行為時之法律即修正前之刑法第二十
    八條規定論處。
  (三)刑法第五十六條「連續數行為而犯同一之罪名者，以一罪論
    。但得加重其刑至二分之一」之規定，業經總統於九十四年
    二月二日修正公布刪除，並自九十五年七月一日施行，此刪
    除雖非犯罪構成要件之變更，但顯已影響行為人刑罰之法律
    效果，自屬法律有變更，依修正後刑法第二條第一項規定，
    比較新、舊法結果，仍應適用較有利於被告之行為時法律即
    刪除前刑法第五十六條連續犯之規定，論以一罪，並依法加
    重其刑（最高法院九十五年第八次刑事庭會議決議亦同此見
    解）。
  (四)刑法第五十五條牽連犯之規定，業於九十四年二月二日修正
    公布刪除，並自九十五年七月一日施行。則本案被告所犯數
    罪，如依修正前即行為時之規定，可依牽連犯論以一罪，若
    依修正後之刑法，因已刪除牽連犯之規定，則應依數罪併罰
    之規定分論併罰。是經比較新舊法結果，修正後之規定並非
    較有利於被告，仍應適用修正前刑法第五十五條牽連犯論擬
    。
  (五)刑法第二百零一條之一、第三百三十九條法定刑為罰金部分
    ：
    1.刑法第三十三條第五款業於九十四年二月二日修正公布，
      並自九十五年七月一日起施行；修正後刑法第三十三條第
      五款規定「罰金：新臺幣一千元以上，以百元計算之。」
      ，與修正前刑法第三十三條第五款規定「罰金：一元以上
      。」不同。經比較新舊法結果，以舊法較有利於行為人，
      故依刑法第二條第一項前段規定，本案關於刑法第二百零
      一條之一、第三百三十九條之法定刑罰金部分，自應適用
      行為時之法律即修正前刑法第三十三條第五款規定，決定
      其罰金部分之法定刑。
    2.法定刑為罰金之提高標準之新舊法適用：
      刑法罰金刑提高標準業於九十五年六月十四日以華總一義
      字第０九五０００三五一八一號令增訂公布刑法施行法第
      一條之一，明定：「中華民國九十四年一月七日刑法修正
      施行後（按指九十五年七月一日），刑法分則編所定罰金
      之貨幣單位為新臺幣。九十四年一月七日刑法修正時，刑
      法分則編未修正之條文定有罰金刑者，自九十四年一月七
      日刑法修正施行後，就其所定數額提高為三十倍。但七十
      二年六月二十六日到九十四年一月七日新增或修正之條文
      ，就其所定數額提高為三倍。」，與該條增訂公布前，就
      罰金刑部分所適用之罰金罰鍰提高標準條例第一條前段、
      現行法規所定貨幣單位折算新臺幣條例第二條規定不同。
      而刑法第三百三十九條係刑法分則編未修正之條文而定有
      罰金刑者，比較新舊法適用之結果，其關於法定刑為罰金
      部分之提高標準，新法並無較有利於被告之情形；刑法第
      二百零一條之一則係九十年六月二十日修正公布，在刑法
      施行法第一條之一增訂前，依現行法規所定貨幣單位折算
      新臺幣條例第二條規定折算結果，與依修正後刑法施行法
      第一條之一但書規定提高結果，關於法定刑為罰金部分，
      新法並無較有利於被告之情形，故依刑法第二條第一項前
      段規定，本案關於上開刑法法條法定刑罰金提高標準部分
      ，自應適用行為時之法律即罰金罰鍰提高標準條例第一條
      及現行法規所定貨幣單位折算新臺幣條例第二條。
  (六)修正前刑法第四十一條第一項前段、罰金罰鍰提高標準條例
    第二條（現已刪除）之規定，有期徒刑、拘役易科罰金之折
    算標準，原以銀元一百元、二百元、三百元折算一日，經折
    算為新臺幣後，應以新臺幣三百元、六百元、九百元折算一
    日，而刑法第四十一條第一項前段修正後，則規定為以新臺
    幣一千元、二千元或三千元折算一日，此因屬科刑規範事項
    之變更，其折算標準為裁判時所應諭知，自有就新舊法規定
    比較之必要，經比較新舊法結果，以被告行為時關於易科罰
    金之規定，較有利於被告。
  (七)綜上所述，揆諸前揭最高法院決議及修正後刑法第二條第一
    項前段、後段規定之「從舊從輕」原則，自應整體適用被告
    行為時之法律，即修正前之相關刑罰法律，對被告較為有利
    。
四、按信用卡為理財消費信用交易之工具，屬於資格證券之一種
    ，即表彰記帳消費之資格而已，並非有價證券，故行使偽造
    信用卡，以詐騙財物，究與行使有價證券詐欺，該有價證券
    具有相當價值，且有流通效力，得以自由買賣轉讓有別，仍
    應負詐欺取財罪責（臺灣高等法院九十二年庭長法律問題研
    討會研討意見可參）。次按在信用卡背面持卡人處簽名，單
    純自形式上觀察，即足以表示信用卡之簽名者於信用卡有效
    期限內有權使用該信用卡之辨識及證明，並非依習慣或特約
    表示一定用意之證明，性質上屬刑法第二百十條之私文書。
    又持卡人在特約商店信用卡簽帳單顧客簽名欄上簽立署押，
    即足以表示係持卡人確認簽帳單上記載之交易標的及金額，
    並向發卡銀行請求撥付消費款項予特約商店之旨，是該簽帳
    單含有收據及請款單之性質，亦屬刑法第二百十條之私文書
    ，而此等文書具有確認持卡人之身分，持卡人簽名後之簽帳
    單係由特約商店核對收執，並透過聯合信用卡中心轉向發卡
    銀行請款，此簽帳單上之署押，係持卡人以該文書內容對於
    特約商店請求於核對無誤時提供商品或服務，以及請求發卡
    銀行給付款項之依據，是偽造簽帳單上署押之文書後，由特
    約商店及發卡銀行就此等文書進行審查核對提供契約給付之
    過程觀之，實該當於刑法第二百十六條「行使」之法意。核
    被告所為，係犯刑法第二百零一條之一第二項之行使偽造信
    用卡罪、第二百十六條、第二百十條之行使偽造私文書罪、
    第三百三十九條第一項之詐欺取財既遂罪及第三百三十九條
    第三項、第一項之詐欺取財未遂罪。而被告於上開偽造之信
    用卡背面持卡人簽名欄及消費簽帳單上偽造署押行為，係偽
    造各該私文書之部分行為，均不另論罪；又被告偽造上開私
    文書後進而行使，偽造之低度行為應為行使之高度行為所吸
    收，亦不另論罪。被告與綽號「小黑」之成年人間，就所犯
    行使偽造信用卡、行使偽造私文書及詐欺取財罪，有犯意聯
    絡，行為分擔，為共同正犯。其已著手於向「寶雅生活館」
    之「資生堂化妝品」專櫃為詐欺取財行為之實行，惟因無法
    提供身分證明文件，致該次刷卡未能完成交易而不遂，為未
    遂犯。被告先後二次行使偽造信用卡、行使偽造私文書及詐
    欺取財罪之犯行，均時間緊接，各觸犯構成要件相同之罪名
    ，顯係基於概括犯意反覆為之，皆為連續犯，應分別依修正
    前刑法第五十六條之規定，論以一罪，並均加重其刑。再被
    告所犯行使偽造信用卡罪、行使偽造私文書罪及詐欺取財罪
    間，有方法結果之牽連關係，為牽連犯，應依修正前刑法第
    五十五條規定，從一重之行使偽造信用卡罪處斷。爰審酌被
    告不思以勞力獲取報酬，竟僅因貪圖小利，而持偽造信用卡
    消費以獲取不法財物，其行為絕非可取，惟兼衡本案實際上
    詐得之財物非鉅，且被告尚未分得贓款即遭查獲，暨犯罪之
    手段尚稱平和，犯後坦承犯行，頗知悔悟等一切情狀，量處
    如主文所示之刑，並依修正前刑法第四十一條第一項前段之
    規定，諭知易科罰金之折算標準，以示懲儆。末扣案如附表
    一所示之偽造信用卡一張，不問屬於犯人與否，應依刑法第
    二百零五條之規定，宣告沒收之；又被告於附表二所示之消
    費簽帳單上偽造「吳素秋」署押一枚，應依刑法第二百十九
    條之規定諭知沒收。至上開偽造之信用卡背面持卡人簽名欄
    內雖有偽造之署押，但既已就該信用卡諭知沒收，自無庸再
    就該偽造之署押重覆諭知沒收，併此明。
五、應依刑事訴訟法第二百七十三條之一第一項、第二百九十九
    條第一項前段、第三百十條之二、第四百五十四條第一項，
    刑法第二條第一項前段、（修正前）二十八條、（修正前）
    第五十六條、第二百零一條之一第二項、第二百十六條、第
    二百十條、第三百三十九條第一項、第二項、（修正前）第
    五十五條、（修正前）第四十一條第一項前段、第二百零五
    條、第二百十九條，罰金罰鍰提高標準條例第一條前段，（
    修正前）第二條，判決如主文。
六、如不服本判決，應於判決送達後十日內，向本院提出上訴狀
    （須附繕本），上訴於臺灣高等法院臺中分院。
本案經檢察官黃淑媛到庭執行職務。
中    華    民    國    95    年    8     月    31    日
                  刑事第一庭    法      官  周  莉  菁
以上正本證明與原本無異。
如不服本判決，應於判決送達後十日內向本院提出上訴狀 (須附
繕本)。
中    華    民    國    95    年    9     月     7    日
                                書  記  官  黃  當  易
附表一：偽造之「ＨＳＢＣ」信用卡一張（卡號：000000
        000000000號）。
附表二：簽帳單之「商店存根聯」上偽造之「吳素秋」署押一枚
。
附錄本判決論罪科刑法條：
刑法第二百零一條之一第二項：
行使前項偽造、變造之信用卡、金融卡、儲值卡或其他相類作為
簽帳、提款、轉帳或支付工具之電磁紀錄物，或意圖供行使之用
，而收受或交付於人者，處五年以下有期徒刑，得併科三萬元以
下罰金。
刑法第二百十六條：
行使第二百十條至第二百十五條之文書者，依偽造、變造文書或
登載不實事項或使登載不實事項之規定處斷。
刑法第二百十條：
偽造、變造私文書，足以生損害於公眾或他人者，處五年以下有
期徒刑。
刑法第三百三十九條第一項、第三項：
意圖為自己或第三人不法之所有，以詐術使人將本人或第三人之
物交付者，處五年以下有期徒刑、拘役或科或併科一千元以下罰
金。
前二項之未遂犯罰之。


司法院資訊處製作；財團法人民間司法改革基金會備份。
